臺灣士林地方法院民事裁定            100年度家事聲字第6號
聲明異議人  鍾正興
非訟代理人  呂立彥律師
相  對  人  趙健薇
上列當事人間請求離婚事件，聲明異議人對於中華民國100 年 6
月29日本院100 年度司家調字第330 號民事裁定不服，提出異議
，本院裁定如下：
    主  文
原裁定廢棄。
    理  由
一、聲明異議意旨略以：兩造於民國91年6 月13日結婚，婚後原
    同住於桃園縣內，惟相對人不願照顧身患疾病之聲明異議人
    ，故聲明異議人已於98年9 月2 日遷至新北市淡水區與母親
    同住，並以遭相對人惡意遺棄在繼續狀態中為由，向本院提
    起離婚之訴。查本件離婚之訴之原因事實，既係發生於聲明
    異議人之住所地，即新北市淡水區，故本院依民事訴訟法第
    568 條第1 項後段規定，應有管轄權。從而，原裁定將本件
    移送臺灣桃園地方法院，應屬違誤，更令身患重病之聲明異
    議人不便應訴，而有礙於真實之發現及訴訟之進行。為此，
    爰依法提起異議，請求撤銷本院100 年6 月29日100 年度司
    家調字第330 號裁定等語。
二、按「婚姻無效或撤銷婚姻，與確認婚姻成立或不成立及離婚
    或夫妻同居之訴，專屬夫妻之住所地或夫、妻死亡時住所地
    之法院管轄。但訴之原因事實發生於夫或妻之居所地者，得
    由各該居所地之法院管轄」，民事訴訟法第568 條第1 項定
    有明文。
三、經查，原裁定以兩造婚後之住所地係在桃園縣桃園市○○路
    ○ 段1185號23樓之2 ，故依民事訴訟法第568 條第1 項前段
    、第28條規定，將本件移送兩造之住所地法院即臺灣桃園地
    方法院，固非無見。然查，本件聲明異議人主張其現居住於
    新北市○○區○○街125 巷8 號11樓，而相對人自98年間起
    ，即從未給付家庭生活費用，並棄置聲明異議人不顧，現甚
    已行蹤不明，故依民法第1052條第1 項第5 款、同條第2 項
    規定訴請離婚等情，業據提出診斷證明書、戶口名簿、受（
    處）理失蹤人口案件登記表等為證（見本院100 年度司家調
    字第330 號卷15、16、18頁），足認聲請意義人主張本件離
    婚之原因事實，即相對人惡意遺棄聲明異議人在繼續狀態中
    ，係發生於聲明異議人上開位於新北市○○區○○街之住所
    ，則本院依民事訴訟法第568 條第1 項但書規定，亦應具有
    管轄權。從而，原裁定以本院無管轄權為由，逕將本件移送
    臺灣桃園地方法院，於法尚有未合。聲明異議意旨指摘原裁
    定不當，求予廢棄，核屬有理由，自應由本院廢棄原裁定，
    並發由本院司法事務官另行審究處理。
四、據上論結，本件聲明異議為有理由，爰依法裁定如主文。
中    華    民    國  100     年    8     月    18    日
                  家事庭    法  官  郭躍民
以上正本證明與原本無異。
如對本裁定抗告，應於裁定送達後10日內向本院提出抗告狀。
中    華    民    國   100    年    8     月    18    日
                            書記官  林睿亭